【裁判字號】    95,裁,1015
【裁判日期】    950518
【裁判案由】    消防法
【裁判全文】
最  高  行  政  法  院  裁  定
                                     95年度裁字第01015號
上  訴  人  甲○○
被 上訴 人  高雄市政府
代  表  人  乙○○
上列當事人間因消防法事件，上訴人對於中華民國93年12月22日
高雄高等行政法院93年度簡字第275號判決，提起上訴，本院裁
定如下：
    主  文
上訴駁回。
上訴審訴訟費用由上訴人負擔。
    理  由
一、按對於適用簡易程序之裁判提起上訴或抗告，須經本院許可
    ，且該許可以訴訟事件所涉及之法律見解具有原則性者為限
    ，行政訴訟法第235條定有明文。
二、上訴意旨除執前詞主張外，略以：（一）按司法院釋字第39
    4號解釋意旨，則「公共危險物品及可燃性高壓氣體設置標
    準暨安全管理辦法」（下稱設置標準暨安全管理辦法）、「
    各級消防主管機關辦理消防安全檢查違法案件處理注意事項
    」（下稱處理注意事項）及「公共危險物品及可燃性高壓氣
    體各項事業場所違規程度裁處分類表」（下稱裁處分類表）
    雖係消防法第15條第2項空白授權訂定之法規命令及行政規
    則，然究非屬法律之位階，僅係法律之補充規定，若以此補
    充規定為處分、處罰之實質構成要件，即屬以法規命令代替
    法律之僭越。（二）消防法第15條將核心事項之一切規範空
    白授權，聽任消防行政機關即內政部消防署自行訂定前開規
    定，不啻令其集立法、行政及裁罰（司法）於一？又行政立
    法之規範標準為何？是否配合經濟發展、符合民生需要及民
    意監督？（三）原判決所稱上開設置標準暨安全管理辦法，
    並無上訴人所稱欠缺授權明確性及違反法律保留，然原審僅
    就形式上為觀察與認定，惟其實質上確係構成處罰之要件，
    即屬違反法律保留原則而以法規命令代替了法律位階，僭越
    了法律，原審判決理由，於法不無違誤。（四）依行政程序
    法第159條第1項之規定，所稱行政規則，係指上級機關對下
    級機關，或長官對屬官，依其權限或職權為規範機關內部秩
    序及運作，所為非直接對外發生法規範效力之一般、抽象之
    規定。前開「處理注意事項」、「裁處分類表」等，亦為被
    上訴人據以為處罰之依據，於法尚有未洽，原審未查，逕為
    被上訴人行政裁量之依據，實有未當。請求廢棄原判決，並
    撤銷原處分或發回原審法院等語。
三、本件上訴人前開所指各節，業據原判決援引司法院釋字第31
    3解釋及第394、443號解釋理由意旨，敘明消防法第15條第2
    項規定，已就關於可燃性高壓氣體之範圍及分類，製造、儲
    存或處理場所之位置、構造及設備之設置標準，儲存、處理
    及搬運之安全管理辦法，明定授權由中央主管機關會同中央
    目的事業主管機關定之；前揭「設置標準暨安全管理辦法」
    均在法律授權範圍內就授權項目為細節性、技術性事項之規
    定，並無逾越消防法授權之範圍；又該「設置標準暨安全管
    理辦法」，並無關於違反該辦法之違規行為應如何處罰之規
    定，其罰則係訂立於母法消防法第42條；被上訴人即係以上
    訴人有未符合上開設置標準暨安全管理辦法第73條第1項及
    消防法第15條第2項之違章，構成消防法第42條規定之裁罰
    要件而予處分，所適用之法令並無上訴人所稱欠缺授權明確
    性及違反法律保留可言；另內政部消防署訂頒「違反消防法
    第15條有關公共危險物品及可燃性高壓氣體設置標準暨安全
    管理規定之裁處基準表」，供各消防安檢執行機關作為裁罰
    處分之基準，乃為防杜各執行機關裁量處分差異過大，造成
    受處分人不公之現象，且未逾越消防法第42條規定之罰鍰範
    圍，被上訴人適用該規定作為本件裁罰標準，並以上訴人係
    輕微違規裁處最低罰鍰新台幣2萬元，並無裁量違法可言，
    亦無違反行政程序法第110條第4項及第111條第7款之情事等
    情甚詳。上訴論旨以上訴人一己之見，指摘原判決違誤，經
    核無所涉及之法律見解，具有原則上之重要情事，上訴人提
    起上訴，不合首揭規定，不應許可，其上訴難謂合法，應予
    駁回。
四、依行政訴訟法第249條第1項前段、第104條、民事訴訟法第
    95條、第78條，裁定如主文。
中    華    民    國    95    年    5     月    18    日
                  第二庭審判長法  官  廖  政  雄
                              法  官  林  清  祥
                              法  官  鍾  耀  光
                              法  官  姜  仁  脩
                              法  官  胡  國  棟
以  上  正  本  證  明  與  原  本  無  異
中    華    民    國    95    年    5     月    18    日
                              書記官  陳  盛  信


司法院資訊處製作；財團法人民間司法改革基金會備份。
